【裁判字號】    92,簡,373
【裁判日期】    921128
【裁判案由】    廢棄物清理法
【裁判全文】
臺北高等行政法院判決                              九十二年度簡字第三七三號
    原      告  甲○○
    被      告  台北縣中和市公所
    代  表  人  乙○○市長）.
    訴訟代理人  丁○○
                丙○○
右當事人間因廢棄物清理法事件，原告不服台北縣政府中華民國九十二年三月二十八
日北府訴決字第○九二○二四七五四○號函附訴願決定，提起行政訴訟。本院判決如
左︰
    主  文
原告之訴駁回。
訴訟費用由原告負擔。
    事  實
緣被告台北縣中和市公所所屬環保稽查人員於民國（下同）九十一年十月二十五日，
於中和市○○路○段一二八巷一弄十號前，發現張貼廣告乙紙，污染定著物，當場拍
照存證，依其上所載聯絡電話號碼「0000000000」，循線查知為原告甲○
○所承租使用，認其行為違反廢棄物清理法第二十七條第十款之規定，乃據以告發，
並移由被告科處罰鍰新台幣二、四○○元。原告不服，提起訴願，旋遭駁回，遂向本
院提起行政訴訟，茲摘敘兩造訴辯意旨如左：
壹、原告起訴主張略謂：
一、聲明：
(一)、訴願決定及原處分均撤銷。
(二)、訴訟費用由被告負擔。
二、理由：
    查原告並未於中和市○○路○段一二八巷一弄十號前，違法張貼廣告，原告實際
    張貼地點係為秀朗路三段一三○號旁之外牆圍籬，且該地點業經原告向台北縣政
    府申請設置臨時路外停車場獲准設立，原告並於該停車場擔任辦理停車場業務之
    工作。是以，原告係於所管理之停車場外牆圍籬上，基於避免漏接欲租車位者之
    電話，而於該圍籬上張貼標示有停車場及原告行動電話之廣告，應屬合情、合理
    、合法。被告不加詳查，即遽以科處原告罰鍰，實屬違誤。
貳、被告答辯主張略謂：
一、聲明：
(一)、駁回原告之訴。
(二)、訴訟費用由原告負擔。
二、理由：
    查本件原告訴稱系爭廣告係張貼於中和市○○路○段一三○號旁外牆圍籬，該地
    點為其所承租闢為臨時停車場之用，故原告有土地使用管理權，張貼廣告並不違
    法云云；惟查在原店或自宅門首張貼廣告得以免罰之要件為：(一)人民因遷居，在
    自己原住門首張貼啟事，商店行號因變遷營業或自屋出租在原店或自宅門首張貼
    啟事等（行政院衛生署六十四年十一月十三日衛署環字第八五八六○函參照）；
    (二)人民因遷居，在自己原住門首張貼啟事，商店行號因變遷營業或自屋出租在原
    店或自宅門首張貼啟事，其所指門首含門窗及其兩側牆柱，二樓以上者並包括公
    共使用之大門及其兩側門柱。（行政院衛生署六十六年三月十日衛署環字第一四
    ○一七五號函參照）另依八十五年八月十九日行政院環保署環署廢字第四三五一
    二號函釋略以：一、前揭衛生署六十六年三月十日衛署環字第一四○一七五號函
    釋，其有關「自宅」、「自屋」之認定，係指「房屋所有人」或「房屋使用人」
    。二、「自用土地」、「車位」其性質非屬「自宅」，不宜引用前款函釋告發處
    罰。準此本件原告既自承違法張貼廣告物於圍籬上，則被告據以科處罰鍰，並無
    不合。
    理  由
一、按「在指定清除地區內嚴禁張貼或噴漆廣告污染定著物。違者，處新臺幣一千二
    百元以上六千元以下罰鍰。」為廢棄物清理法第二十七條第十款、第五十條第三
    款所明定。
二、本件被告所屬清潔稽查人員於事實欄所述時、地，發現任意張貼之停車位出租廣
    告乙紙，乃當場拍照存証，依其上所載聯絡號碼「0000000000」，循
    線查得原告所承租使用中並於九十一年十月廿五日電查該號碼，有受話者表示為
    停車位租金三千元（電查紀錄附卷），原告亦不否認係其所張貼，被告乃據以告
    發處罰，並無違誤。
三、原告雖起訴主張非張貼告發地點，係張貼廣告於秀朗路三段一三○號旁之外牆圍
    籬，因該處是其朋友之閒置土地，為原告所承租闢為臨時停車場，故其有土地使
    用管理權，得張貼廣告云云，玆於本院調查證據期日，經告發之人員及原告，依
    據告發之照片，雙方確認張貼地點固在秀朗路三段一三○號旁之外牆圍籬無訛，
    有筆錄為證，雖非訴願決定書及原處分所載之地點，但原告確有張貼廣告之行為
    ，則屬確定之事實，是以原處分之記載，固應予以更正。
四、惟查依廢棄物清理法主管機關函釋，在原店或自宅門首張貼廣告得以免罰之要件
    為：(一)人民因遷居，在自己原住門首張貼啟事，商店行號因變遷營業或自屋出租
    在原店或自宅門首張貼啟事等（行政院衛生署六十四年十一月十三日衛署環字第
    八五八六○函參照）；(二)人民因遷居，在自己原住門首張貼啟事，商店行號因變
    遷營業或自屋出租在原店或自宅門首張貼啟事，其所指門首含門窗及其兩側牆柱
    ，二樓以上者並包括公共使用之大門及其兩側門柱。（行政院衛生署六十六年三
    月十日衛署環字第一四○一七五號函參照）另依八十五年八月十九日行政院環保
    署環署廢字第四三五一二號函釋略以：一、前揭衛生署六十六年三月十日衛署環
    字第一四○一七五號函釋，其有關「自宅」、「自屋」之認定，係指「房屋所有
    人」或「房屋使用人」。二、「自用土地」、「車位」其性質非屬「自宅」，不
    宜引用前款函釋告發處罰。此為中央主管機關就廢棄物清理法之細節性、技術性
    事項為函釋，提供相關法令、有權解釋之資料或執行取締告實務上之見解，作為
    所屬人員執行職務之依據，自屬法之所許。本件原告既自承違法張貼廣告物於圍
    籬上，違規行為並有被告現場查證照片附卷足憑，則被告據以科處罰鍰，並無不
    合。
五、綜上所述，原告之主張均難採信。原處分依首揭規定為上開科罰，於法並無不合
    ，訴願決定遞予維持，均無違誤，原告訴請撤銷，為無理由，應予駁回。
據上論結，本件原告之訴為無理由，爰依行政訴訟法第二百三十六條、第九十八條第
三項前段判決如主文。
中      華      民      國    九十二    年     十一     月    二十八    日
                                臺 北 高 等 行 政 法 院  第 五 庭
                                                     法  官  劉介中
右為正本係照原本作成。
本件以訴訟事件所涉及之法律見解具有原則性者為限，始得於本判決送達後二十日內
向本院提出上訴狀並表明上訴理由，如已於本判決宣示後送達前提起上訴者，應於判
決送達後二十日內補具上訴理由（均按他造人數附繕本），且經最高行政法院許可後
方得上訴。
中      華      民      國    九十二    年     十一     月    二十八    日
                                                     書記官  黃明和


司法院資訊處製作；財團法人民間司法改革基金會備份。
